臺灣嘉義地方法院民事判決
110年度訴字第311號
原      告  第一金融資產管理股份有限公司

法定代理人  施志調  
訴訟代理人  張修齊  


訴訟代理人  林雅婷  
被      告  許志豪  

訴訟代理人  王識涵律師
被      告  林珠鈴  




上列當事人間請求撤銷贈與等事件，本院於民國110年12月14日
言詞辯論終結，判決如下：
    主  文
被告許志豪、林珠鈴間就如附表所示之不動產，於民國一一Ｏ年
四月一日所為贈與之債權行為及民國一一Ｏ年四月十四日所有權
移轉之物權行為，應予撤銷。
被告林珠鈴應將如附表所示之不動產於民國一一Ｏ年四月十四日
，以贈與為登記原因（原因發生日期民國一一Ｏ年四月一日），
所為之所有權移轉登記予以塗銷。
訴訟費用由被告負擔。 
    事實及理由
壹、程序事項：
一、本件原告之法定代理人原為楊錫隆，於訴訟繫屬中之民國11
    0年7月8日變更為施志調，有原告公司變更登記表可憑（見
    本院卷第85至92頁），施志調於110年8月11日具狀聲明承受
    訴訟，經核均無不合，應予准許。
二、被告林珠鈴經合法通知，未於言詞辯論期日到場，核無民事
    訴訟法第386條所列各款情形，爰依原告之聲請，由其一造
    辯論而為判決。
貳、實體事項：
一、原告主張：
㈠、余菊枝（主債務人）於82年間向原債權人高雄區中小企業銀
    行借款(下稱系爭借款)，並由被告許志豪擔任連帶保證人。
    余菊枝嗣未依約還款，業經臺灣高雄地方法院87年度訴字第
    779號判決確定，及該院87年度執字第27910號核發債權憑證
    。原債權人高雄區中小企業銀行（下稱中小企銀）先於92年
    10月27日將上開債權讓與予龍星昇第五資產管理（股）公司
    （下稱龍星昇公司），龍星昇公司再於97年6月25日將債權
    讓與予中華開發資產管理（股）公司（下稱中華公司），中
    華公司復於98年6月30日將債權讓與予上昇國際資產管理實
    業（股）公司（下稱上昇公司），上昇公司又於98年10月16
    日將債權讓與予原告。本件歷次債權移轉證明文件，其上亦
    均載明債權讓與範圍包含「其他從屬之權利」，按民法第29
    5條第1項規定，許志豪為余菊枝之連帶保證人，其連帶保證
    債務從屬於借款主債務，已於債權讓與時隨同移轉。因此，
    原告現為許志豪之債權人，許志豪尚有本金新臺幣(下同)4,
    240,922元及相關利息、違約金等債務未清償（下稱系爭債
    權）。
㈡、被告許志豪於107年8月1日以分割繼承為登記原因分別取得如
    附表所示之不動產(下稱系爭不動產)，原告於110年4月7日
    向臺灣高雄地方法院聲請執行許志豪所有位於高雄市林園區
    之房地，同時並聲請囑託執行系爭不動產，許志豪恐因系爭
    不動產將受追償，竟於110年4月1日以夫妻贈與為登記原因
    ，於110年4月14日將系爭不動產辦理所有權移轉登記予被告
    林珠鈴，藉此規避原告之強制執行。許志豪自知資力不足，
    仍將系爭不動產贈與予林珠鈴，此等無償贈與之行為，顯見
    上開行為實有害於原告之債權，故依民法第244條第1項、第
    4項規定提起訴訟。
㈢、並聲明：
 1、被告間就附表所示土地於110年4月1日所為之夫妻贈與債權
    行為，及於110年4月14日所為之所有權移轉登記物權行為，
    均應予撤銷。
 2、被告林珠鈴應將前項所有權移轉登記予以塗銷。
 3、訴訟費用由被告負擔。
二、被告許志豪主張：
㈠、被告許志豪為余菊枝之養子，與余菊枝之關係非親且未同居
    共財，就余菊枝之財務狀況及有無欠債等事並不知悉。許志
    豪亦否認擔任余菊枝之連帶保證人，且中小企銀、龍星昇公
    司、中華公司、上昇公司所出具之債權讓與證明書均僅記載
    主債務人余菊枝，而未記載被告許志豪為連帶保證人自明。
    原告對於許志豪並無債權，故原告請求撤銷詐害債權，並無
    理由。
㈡、並聲明：原告之訴駁回；訴訟費用由原告負擔。
三、被告林珠鈴未為任何聲明或陳述。　　　　
四、原告主張余菊枝於82年間向原債權人中小企銀借款，並由被
    告許志豪擔任連帶保證人。余菊枝死亡，尚有系爭債權未清
    償，原告則經歷次債權讓與而取得系爭債權之事實，業具原
    告提出臺灣高雄地方法院87年度訴字第779號確定判決，及
    該院87年度執字第27910號債權憑證、原債權人中小企銀先
    於92年10月27日將上開債權讓與予龍星昇公司，龍星昇公司
    再於97年6月25日將債權讓與予中華公司，中華公司復於98
    年6月30日將債權讓與予上昇公司，上昇公司又於98年10月1
    6日將債權讓與予原告之歷次債權移轉證明文件為證，自堪
    信為真實。
五、按讓與債權時，該債權之擔保及其他從屬之權利，隨同移轉
    於受讓人，民法第295條第1項定有明文。觀之原告提出之歷
    次債權移轉證明文件，其上亦均載明債權讓與範圍包含「其
    他從屬之權利」(本院卷第23至30頁)，且按諸民法第295條
    第1項規定，被告許志豪為余菊枝之連帶保證人，其連帶保
    證債務從屬於借款主債務，已於債權讓與時隨同移轉。是原
    告自為許志豪之債權人。
六、被告許志豪係110年4月1日之夫妻贈與行為為登記原因，於1
    10年4月14日將系爭不動產辦理所有權移轉登記予被告林珠
    鈴，而原告係於同年6月8日提起撤銷詐害行為訴訟，未逾民
    法第245條規定1年之除斥期間，亦堪認定。
七、本件被告許志豪係以夫妻贈與為原因，將系爭不動產所有權
    移轉登記予被告林珠鈴一節，有系爭不動產登記謄本可稽(
    本院卷第35至39頁)，且為被告所不爭執，核其法律性質顯
    屬無償行為。
八、原告得否請求撤銷前開無償行為及回復原狀？
㈠、按債務人所為之無償行為，有害及債權者，債權人得聲請法
    院撤銷之；債權人依項規定聲請法院撤銷時，得並聲請命受
    益人或轉得人回復原狀，民法第244條第1項、第4項規定甚
    明。債權人之債權，於債務人為詐害行為時，業已成立，因
    債務人之行為，致有履行不能、困難或遲延之狀態，即屬有
    害及其債權。債權人依此撤銷債務人所為之無償行為，祗須
    債務人之無償行為有害於債權人，且該行為係以財產權為目
    的即為已足，不以債務人或受益人之主觀上認識該無償行為
    有害及債權為要件。又連帶保證債務之所謂連帶，係指保證
    人與主債務人負同一債務，對於債權人各負全部給付之責任
    者而言，此觀民法第272條第1項規定即明。
㈡、被告許志豪為原告系爭借款之連帶保證人，原告請求連帶保
    證人許志豪償還，於法即屬有據，至於被告與主債務人之關
    係是否非親且未同居共財，對主債務人之財務狀況及有無欠
    債等事是否知悉，均不影響原告之權利。
㈢、原告對於被告許志豪基於消費借貸及連帶保證關係所生之系
    爭債權，在許志豪將系爭不動產無償贈與並移轉登記予被告
    林珠鈴時，即已發生，又本院依職權查閱被告許志豪109年
    度稅務電子閘門財產所得調件明細表(本院卷第69到71頁)，
    其名下財產總額766,670元，遠低於系爭債權。是因許志豪
    所為無償行為，致系爭債權無法足額受償，而有害其債權，
    原告訴請撤銷許志豪就系爭不動產所為無償贈與之債權行為
    及物權行為，並請求受益人即林珠鈴塗銷因該項贈與行為於
    110年4月14日所為之所有權移轉登記，以回復原狀，依前揭
    法條規定，洵屬正當，應予准許。
九、本件事證已臻明確，兩造其餘攻擊防禦方法及舉證，經審酌
    於判決結果不生影響，不予贅詞論列，附此敘明。
據上論結，本件原告之訴為有理由，依民事訴訟法第385條第1項
前段、第85條第1項前段，判決如主文。    
中　　華　　民　　國　　110 　年　　12　　月　　30　　日
                  民事第三庭法　官　陳婉玉   
以上正本係照原本作成。
如對本判決上訴須於判決送達後 20 日內向本院提出上訴狀（須
按對造人數提出繕本）。
如委任律師提起上訴者，應一併繳納上訴審裁判費。　　　　　
中　　華　　民　　國　　110 　年　　12　　月　　30　　日
                            書記官　蕭惟瀞
　　　　　　　　　　　　　　
　　　　　　　　　　　　　　
附表     編號 財產種類 所在地或名稱 面積 (平方公尺) 權利範圍 1 土地 嘉義縣○○鄉○○段0000地號 257.16 354/8316 2 土地 嘉義縣○○鄉○○段0000地號 4,070.09 354/8316